【裁判字號】    95,抗,54
【裁判日期】    950530
【裁判案由】    拍賣抵押物
【裁判全文】
臺灣士林地方法院民事裁定                95年度抗字第54號
抗  告  人  甲○○
            乙○○
相  對  人  丙○○
上列抗告人因與相對人丙○○間拍賣抵押物事件，對於中華民國
95年3 月29日本院95年度拍字第190 號裁定，提起抗告，裁定如
下：
    主  文
原裁定廢棄。
相對人所有如附表所示之不動產准予拍賣。
聲請及抗告程序費用新台幣仟元由相對人負擔。
    理  由
一、按最高限額之抵押契約，係指所有人提供抵押物，與債權人
    訂立在一定金額之限度內，擔保現在已發生及將來可能發生
    之債權之抵押權設定契約而言。此種抵押權所擔保之債權，
    除訂約時已發生之債權外，即將來發生之債權，在約定限額
    之範圍內，亦為抵押權效力所及，其訂有存續期間之抵押權
    ，既在擔保存續期間內發生之債權，則在存續期間屆滿前所
    發生之債權，在約定限額範圍內，對於抵押物均享有抵押權
    （最高法院72年度台抗字第469 號裁判參照）。次按扺押權
    人於債權已屆清償期而未清償者，得聲請法院拍賣抵押物，
    就其賣得價金而受清償，民法第873條第1項定有明文。是法
    院所為准駁之裁定，袛須其抵押權已經依法登記，且債權已
    屆清償期而未受清償，法院即應為准許拍賣抵押物之裁定。
二、本件抗告意旨略以：相對人曾提供台北縣淡水鎮○○○段南
    勢埔小段178 、180 、182 、182 之1 地號之土地4 筆（權
    利範圍各五分之一、全部、全部、二分之一），設定新臺幣
    （下同）7,800,000 元之最高限額抵押權予抗告人，約定存
    續期間自80年5 月18日起至100 年5 月17日止，並經登記在
    案。原裁定雖以抗告人所提出之他項權利證明書、抵押權設
    定契約書及不動產登記謄本等文件，均記載債務清償日期為
    100 年5 月17日，認債務尚未屆期，聲請拍賣抵押物為無理
    由，駁回抗告人之聲請，惟本件抵押權設定契約書另有載明
    ，本件抵押權係擔保80年4 月2 日兩造所定不動產買賣契約
    債務不履行之損害賠償，並有相對人於95年2 月7 日開立，
    同意5 日內付清賠償金額2,300,000 元之同意書，相對人屆
    期未履行，故該債務已於95年2 月12日屆期，抗告人未受清
    償，自得聲請拍賣抵押物，為此提起本件抗告，請求廢棄原
    裁定，並准予拍賣相對人所有如附表所示之不動產。
三、經查：抗告人主張相對人丙○○為擔保兩造於80年4 月2 日
    所定不動買賣契約書之債務不履行損害賠償債務，由相對人
    於80年5 月18日以上開不動產，設定新臺幣7,800,000 元之
    最高限額抵押權予抗告人，存續期間自80年5 月18日起至
    100 年5 月17日止，且經登記在案，並有他項權利證明書、
    抵押權設定契約書、土地及建物登記謄本等為證。本件抵押
    權設定契約書雖記載債務清償日期為100 年5 月17日，惟前
    開契約書中已明載本件抵押權係擔保兩造80年4 月2 日所定
    不動產買賣契約之債務不履行損害賠償，而依抗告人所提示
    之不動產買賣契約書及相對人95年2 月7 日開立之同意書，
    經形式上之審查，足認相對人對抗告人所負債務不履行損害
    賠償之債務，確已屆清償期而未為清償。雖系爭抵押權設定
    契約書約定以抵押權存續期間屆滿之日即100 年5 月17日為
    清償期，然最高限額抵押既在擔保存續期間內發生之債權，
    則在訂約時已發生之債權及存續期間內所發生之債權，皆為
    抵押權效力所及，而存續期間內之債權既係各別發生，其清
    償期亦各別屆至，故顯非抵押權契約設定時所得預先知悉，
    是以如均約定以抵押權存續期間屆滿時為清償期，顯與最高
    限額抵押契約之性質不容，故原法院以本件抵押權之清償期
    ，應以抵押權設定契約所載存續期間屆滿日即100 年5 月17
    日為據，即有未洽。故相對人既未依同意書於95年2 月12日
    清償抗告人前開契約債務不履行之損害2,300,000 元，則抗
    告人依法行使抵押權，即無不合。
四、從而原法院裁定駁回抗告人拍賣抵押物之聲請，即有未洽。
    抗告意旨指摘原裁定不當，求予廢棄，為有理由，爰由本院
    將原裁定廢棄，更為裁定如主文第2 項所示。
五、據上論結，本件抗告為有理由，依非訟事件法第46條、第21
    條第2 項、第24條第1 項、民事訴訟法第492 條、第95條、
    第78條，裁定如主文。
中    華    民    國    95    年    5     月    30    日
                  民事第一庭  審判長法  官  黃小瑩
                                    法  官  楊智勝
                                    法  官  劉穎怡
以上正本證明與原本無異。
如不服本裁定，僅得於收受本裁定正本送達後10日內，以適用法
規顯有錯誤為理由，向本院提出再抗告狀，（須附繕本1 份及繳
納再抗告裁判費新台幣1,000元），經本院許可後始可再抗告。
中    華    民    國    95    年    6     月    5     日
                                    書記官  陳玉敏


司法院資訊處製作；財團法人民間司法改革基金會備份。
